臺灣嘉義地方法院刑事判決
110年度金訴字第269號
公  訴  人  臺灣嘉義地方檢察署檢察官
被      告  張琇美



上列被告因違反洗錢防制法等案件，經檢察官提起公訴（110 年
度偵字第1763號），本院依簡式審判程序審理，判決如下：
    主    文
張琇美幫助犯洗錢防制法第十四條第一項之一般洗錢罪，處有期
徒刑貳月，併科罰金新臺幣壹仟元，罰金如易服勞役，以新臺幣
壹仟元折算壹日。緩刑貳年，並應履行如附表所示之負擔。
    犯罪事實
一、張琇美可預見金融機構帳戶係個人理財之重要工具，如提供
    予缺乏信賴基礎之他人使用，將可能幫助犯罪集團利用作為
    財產犯罪之人頭帳戶及掩飾或隱匿他人之犯罪所得，且對方
    提領後即會產生遮斷金流以逃避國家追訴、處罰之效果，竟
    基於縱將金融帳戶資料交予他人，他人可能利用該帳戶作為
    詐欺取財，並利洗錢之實行，亦不違背其本意之幫助犯意，
    於民國109 年5 月12日某時，在嘉義縣東石鄉某全家超商店
　　內，將其子黃○偉名義申辦中華郵政股份有限公司東石郵局
　　帳號00000000000000帳戶（下稱郵局帳戶）之存摺、提款卡
　　（含密碼），以店到店方式寄送至桃園市某全家超商予姓名
　　不詳之成年人，容任對方或所屬詐欺集團成員作為人頭帳戶
　　使用。嗣該詐欺集團成員即共同基於意圖為自己不法所有、
　　洗錢之犯意聯絡，於同年月17日15時28分許起電洽蔡泰玹，
　　假冒係生活工場店家，佯稱其信用卡遭盜刷需配合銀行人員
　　解除設定云云，致蔡泰玹陷於錯誤，遂於同日18時2 分及5
　　分許，以轉帳方式匯款新臺幣（下同）49,989元、49,989元
　　至上開郵局帳戶內，旋遭提領一空而掩飾或隱匿該等犯罪所
　　得之所在及去向。嗣蔡泰玹察覺有異報警處理，始循線查獲
　　。
二、案經蔡泰玹訴由高雄市政府警察局鼓山分局報請臺灣嘉義地
    方檢察署檢察官偵查起訴。
    理  由
一、本件被告所犯為死刑、無期徒刑、最輕本刑為3 年以上有期
　　徒刑以外之罪，且非高等法院管轄第一審之案件，於本院準
　　備程序進行中，被告就被訴事實為有罪之陳述，經告知被告
　　簡式審判程序之旨，並聽取公訴人、被告之意見後，本院合
　　議庭裁定由受命法官獨任進行簡式審判程序。
二、證據名稱：
  ㈠被告於警、偵訊時之供述、本院準備及審理時之自白。
  ㈡證人即告訴人蔡泰玹之證述，及提供其轉帳匯款通知（見警
　　卷第17-18 頁）。
  ㈢上開郵局帳號00000000000000帳戶之客戶資料暨歷史交易清
　　單（見警卷第22-23 頁）　
　㈣被告提出LINE對話紀錄擷圖（見偵卷第29-39 頁）。　
三、論罪科刑：
  ㈠按刑法第30條之幫助犯，係以行為人主觀上有幫助故意，客
　　觀上有幫助行為，即對於犯罪與正犯有共同認識，而以幫助
　　意思，對於正犯資以助力，但未參與實行犯罪之行為者而言
　　。幫助犯之故意，除需有認識其行為足以幫助他人實現故意
　　不法構成要件之「幫助故意」外，尚需具備幫助他人實現該
　　特定不法構成要件之「幫助既遂故意」，惟行為人只要概略
　　認識該特定犯罪之不法內涵即可，無庸過於瞭解正犯行為之
　　細節或具體內容。金融帳戶乃個人理財工具，依我國現狀，
　　申設金融帳戶並無任何特殊限制，且可於不同之金融機構申
　　請多數帳戶使用，是依一般人之社會通念，若見他人不以自
　　己名義申請帳戶，反而收購或借用別人之金融帳戶以供使用
　　，並要求提供提款卡及告知密碼，則提供金融帳戶者主觀上
　　如認識該帳戶可能作為對方收受、提領特定犯罪所得使用，
　　對方提領後會產生遮斷金流以逃避國家追訴、處罰之效果，
　　仍基於幫助之犯意，而提供該帳戶之提款卡及密碼，以利洗
　　錢實行，仍可成立一般洗錢罪之幫助犯（最高法院108 年度
　　台上大字第3101號裁定意旨參照）。本件詐欺集團成員利用
　　被告提供郵局帳戶，向被害人施以詐騙手法致陷於錯誤而依
　　指示匯款，旋遭詐欺集團成員提領一空，被告所為固未直接
　　實行詐欺取財、掩飾、隱匿犯罪所得之構成要件行為，惟其
　　提供前開帳戶作為工具，的確對犯罪集團成員遂行詐欺取財
　　、掩飾或隱匿犯罪所得資以助力，利於詐欺取財及洗錢之實
　　行。是核被告所為，係犯刑法第30條第1 項前段、第339 條
　　第1 項之幫助詐欺取財罪、刑法第30條第1 項前段、洗錢防
　　制法第14條第1 項之幫助洗錢罪。其一行為同時觸犯上開2
　　罪名，依刑法第55條規定，應從一重論以幫助洗錢罪。
  ㈡又按犯前2 條之罪，在偵查或審判中自白者，減輕其刑，洗
　　錢防制法第16條第2 項定有明文。被告於審理中對於其所犯
　　同法第14條第1 項之罪自白不諱（見院卷第63頁、第65頁）
　　，依上開規定，應予減輕其刑。且被告既係對正犯資以助力
　　而未參與犯罪構成要件行為之實行，為洗錢罪之幫助犯，爰
　　依刑法第30條第2 項之規定，按正犯之刑減輕之，並依刑法
　　第70條規定遞減之。
  ㈢爰以行為人責任為基礎，審酌被告率然提供上開郵局帳戶予
    不相識他人使用，容任作為向被害人詐欺取財之人頭帳戶，
    非但造成被害人之財產損失，並使犯罪者得以掩飾真實身分
　　，匯入之犯罪所得一旦提領而出，即得製造金流斷點，增加
　　查緝犯罪之困難，助長社會犯罪風氣，殊屬不當；惟念被告
　　本身尚非實際參與詐欺、洗錢之正犯，可非難性較小，亦無
　　證據證明被告因此獲有任何利益，其於審理時表示知錯悔意
　　，積極與被害人蔡泰玹成立調解筆錄並已履行部分付款，經
　　被害人同意原諒不追究等節（見院卷①第21-22 頁調解筆錄
　　、②第31頁、第69頁本院公務電話紀錄、③第67頁匯款申請
　　書影本），斟酌被告之犯罪動機、目的、手段，暨個人智識
　　程度、經濟及生活狀況（參院卷第66頁審理筆錄所載）等一
　　切情狀，量處如主文所示之刑，併就罰金部分，諭知易服勞
　　役之折算標準。
　㈣被告前未曾因故意犯罪受有期徒刑以上刑之宣告，有臺灣高
　　等法院被告前案紀錄表在卷可考，其因一時失慮，致罹刑章
    ，其坦承犯行知己過錯，且經被害人表示不追究、同意給予
　　緩刑之機會，均如前述，信被告經此偵、審教訓，理當知所
　　警惕，無再犯之虞，足認所宣告之刑以暫不執行為適當，爰
　　依刑法第74條第1 項第1 款之規定宣告緩刑2 年，以啟自新
　　。又為確保被告於緩刑期間，能履行上開與被害人間之調解
　　筆錄後續分期付款，以確實收緩刑之功效，爰依刑法第74條
　　第2 項第3 款規定，命被告應依附表所載方式分期支付款項
　　，倘被告爾後有違反上述情事，足認宣告緩刑難收預期效果
　　，則被害人得向檢察官陳報，而由檢察官斟酌情節，依法聲
　　請法院撤銷緩刑，併予敘明。 
　㈤不予沒收：
  ①被告否認拿到任何利益或報酬，卷內亦無證據證明其有獲取
　　任何犯罪所得，又目前被告給付調解筆錄之部分賠償25,000
　　元完畢，其餘分期付款，詳如前述，則被告既已履行賠償金
    額大於其犯罪所得，如對被告之犯罪所得再予宣告沒收，恐
    有過苛之虞，爰依刑法第38條之2 第2 項規定，不予宣告沒
    收或追徵。另被告提供予他人之帳戶資料（已凍結）固係犯
    罪所用之物，但未扣案，無證據證明尚屬存在，復非違禁物
    ，倘予追徵，除耗費司法執行資源外，對於被告犯罪行為
　　之不法、罪責評價並無影響，且就沒收制度所欲達成之社會
    防衛目的亦無任何助益，欠缺刑法上重要性，同依上開規定
　　，不予宣告沒收或追徵。
  ②至被害人遭詐騙贓款，並非被告收執所有，亦非在其實際掌
　　控中，則被告就犯罪所收受、持有之財物本不具所有權及事
　　實上處分權，自無從對其加以宣告沒收（最高法院100 年度
　　台上字第5026號判決意旨參照）。何況刑法所定沒收乃「刑
　　罰」及「保安處分」以外之法律效果，實際上仍有懲罰之效
　　，屬於干預財產權之處分，應遵守比例原則及過度禁止原則
　　，即洗錢防制法第18條沒收規定，亦應有刑法第38條之2 第
　　2 項規定之適用。觀諸被告未因此獲得任何利益或犯罪所得
　　，業與被害人成立調解並履行，倘再就匯入帳戶之贓款對於
    被告諭知沒收，實屬過苛，爰不予宣告沒收，末此敘明。
據上論斷，應依刑事訴訟法273 條之1 第1 項、第299 條第1 項
前段，洗錢防制法第14條第1 項、第16條第2 項，刑法第11條前
段、第30條第1 項前段、第2 項、第339 條第1 項、第55條、第
42條第3 項前段、第74條第1 項第1 款、第2 項第3 款，刑法施
行法第1 條之1 第1 項，判決如主文。
本案經檢察官王輝興偵查起訴，由檢察官陳則銘到庭實行公訴。
中　　華　　民　　國　　111 　年　　1 　　月　　20　　日
                  刑事第二庭      法  官  王品惠
以上正本證明與原本無異。
如不服本判決應於收受判決後20日內向本院提出上訴書狀，並應
敘述具體理由；其未敘述上訴理由者，應於上訴期間屆滿後20日
內向本院補提理由書（均須按他造當事人之人數附繕本）「切勿
逕送上級法院」。告訴人或被害人如對於本判決不服者，應具備
理由請求檢察官上訴，其上訴期間之計算係以檢察官收受判決正
本之日期為準。
中　　華　　民　　國　　111 　年　　1 　　月　　20　　日
                                  書記官  黃亭嘉
附表：
編號 支付金額 (新臺幣) 支付對象(被害人) 支付方式 1 35,000元 蔡泰玹 自民國111 年2 月10日起至111 年8 月10日止，按月於每月10日各給付5,000元，如有一期不履行，視為全部到期。 【參院卷第21-22 頁之調解筆錄】 
附錄本案論罪科刑法條：
洗錢防制法第14條第1 項
有第2 條各款所列洗錢行為者，處7 年以下有期徒刑，併科新臺
幣5 百萬元以下罰金。
中華民國刑法第339 條第1 項（普通詐欺罪）
意圖為自己或第三人不法之所有，以詐術使人將本人或第三人之
物交付者，處5 年以下有期徒刑、拘役或科或併科50萬元以下罰
金。